【裁判字號】    97,訴,4310
【裁判日期】    980210
【裁判案由】    毒品危害防制條例
【裁判全文】
臺灣臺中地方法院刑事判決              97年度訴字第4310號
公  訴  人  臺灣臺中地方法院檢察署檢察官
被      告  乙○○
上列被告因違反毒品危害防制條例案件，經檢察官提起公訴（97
年度毒偵字第5157號），被告於本院準備程序中就被訴事實為有
罪之陳述，經本院合議庭裁定由受命法官獨任依簡式審判程序審
理，判決如下：
    主    文
乙○○施用第一級毒品，處有期徒刑拾月。
    犯罪事實
一、乙○○前因施用毒品案件，經臺灣高雄地方法院裁定送觀察
    、勒戒後，認有繼續施用毒品之傾向，再經該院裁定送強制
    戒治，嗣經停止戒治，迄於92年8 月26日保護管束期滿執行
    完畢，並經臺灣高雄地方法院檢察署以92年度戒毒偵字第
    783 號為不起訴處分確定；又於上開強制戒治執行完畢後5
    年內之93年1 月間某日起至94年4 月5 日止，再犯施用毒品
    罪，經臺灣高雄地方法院93年度訴字第3172號判處有期徒刑
    2 年、10月，定應執行有期徒刑2 年8 月確定（此部分執行
    ，雖經臺灣高雄地方法院檢察署檢察官於94年度執字第8701
    號執行指揮書之執行期滿日載為96年4 月3 日，然係將刑期
    誤為「有期徒刑2 年」，故上開徒刑尚餘部分漏未執行，自
    難認已執行完畢，不構成累犯）。詎不知戒絕毒癮，又基於
    施用第一級毒品海洛因之犯意，於97年8 月22日上午10時許
    ，在位於臺中市○區○○街二段230 號9 樓之3 友人住處，
    以將海洛因稀釋後注入針筒，再施打血管之方式，施用第一
    級毒品海洛因1 次。嗣於同日下午3 時30分許，為警持搜索
    票搜索上開地點，乙○○在場，並經徵其同意採尿送驗而查
    知上情。
二、案經臺中市警察局移送臺灣臺中地方法院檢察署檢察官偵查
    起訴。
    理  由
一、上揭事實，訊據被告乙○○於本院審理中坦承不諱，而被告
    為警查獲後經採尿送驗結果，確呈嗎啡陽性反應，有臺中市
    警察局刑警大隊委託鑑驗尿液代號與真實姓名對照表、中山
    醫學大學附設醫院檢驗科藥物檢測中心尿液檢驗報告各1 份
    在卷可稽，足認被告之自白，應與事實相符，堪予採信。按
    施用第一、二級毒品為犯罪行為，毒品危害防制條例第10條
    定有處罰明文。故施用第一、二級毒品者，依前揭規定本應
    科以刑罰。惟基於刑事政策，對合於一定條件之施用者，則
    依同條例第20條、第23條之規定，施以觀察、勒戒及強制戒
    治之保安處分。又毒品危害防制條例於92年7 月9 日修正公
    布，自93年1 月9 日施行，其中第20條、第23條將施用毒品
    之刑事處遇程序，區分為「初犯」及「五年內再犯」、「五
    年後再犯」。依其立法理由之說明：「初犯」，經觀察、勒
    戒或強制戒治後，應為不起訴處分或不付審理之裁定；經觀
    察、勒戒或強制戒治執行完畢釋放後，「五年內再犯」者，
    因其再犯率甚高，原實施之觀察、勒戒及強制戒治既已無法
    收其實效，爰依法追訴或裁定交付審理。至於經觀察、勒戒
    或強制戒治執行完畢釋放後，「五年後再犯」者，前所實施
    之觀察、勒戒或強制戒治已足以遮斷其施用毒品之毒癮，為
    期自新及協助其斷除毒癮，仍適用「初犯」規定，先經觀察
    、勒戒或強制戒治之程序。從而依修正後之規定，僅限於「
    初犯」及「五年後再犯」二種情形，始應先經觀察、勒戒或
    強制戒治程序。倘被告於5 年內已再犯，經依法追訴處罰，
    縱其第3 次（或第3 次以上）再度施用毒品之時間，在初犯
    經觀察、勒戒或強制戒治執行完畢釋放五年以後，已不合於
    「五年後再犯」之規定，且因已於「五年內再犯」，顯見其
    再犯率甚高，原實施觀察、勒戒或強制戒治，已無法收其實
    效，即應依該條例第10條處罰（最高法院97年度第5 次刑事
    庭會議決議參照）。查被告前因施用毒品案件，經臺灣高雄
    地方法院裁定送觀察、勒戒後，認有繼續施用毒品之傾向，
    再經該院裁定送強制戒治，嗣經停止戒治，迄於92年8 月26
    日保護管束期滿執行完畢，並經臺灣高雄地方法院檢察署以
    92年度戒毒偵字第783 號為不起訴處分確定；又於上開強制
    戒治執行完畢後5 年內之93年1 月間某日起至94年4 月5 日
    止，連續多次再犯施用毒品罪，經臺灣高雄地方法院93年度
    訴字第3172號判處有期徒刑2 年、10月，定應執行有期徒刑
    2 年8 月確定（有卷附臺灣臺中地方法院檢察署刑案資料查
    註紀錄表、臺灣高等法院被告前案紀錄表可參），是以，本
    案被告既於前揭觀察、勒戒執行完畢5 年內已再犯施用毒品
    罪，自應依法追訴處罰。綜上所述，本件事證明確，被告施
    用第一級毒品海洛因犯行，堪以認定，應依法論科。
三、按海洛因係毒品危害防制條例所定之第一級毒品，不得非法
    施用，是核被告所為，係犯毒品危害防制條例第10條第1 項
    之施用第一級毒品罪。被告為施用毒品海洛因而持有毒品之
    低度行為，已為其施用之高度行為所吸收，不另論罪。至公
    訴意旨雖認被告構成累犯，然查，被告前因施用毒品案件，
    經臺灣高雄地方法院93年度訴字第3172號判處有期徒刑2 年
    、10月，定應執行有期徒刑2 年8 月確定，固經被告入監服
    刑，且經臺灣高雄地方法院檢察署檢察官於94年度執字第87
    01號執行指揮書之執行期滿日載為96年4 月3 日，被告亦於
    翌日出監，然上開執行指揮書將刑期誤植為「有期徒刑2 年
    」，故上開徒刑尚餘部分漏未執行，自難認已執行完畢，有
    上開執行指揮書、本院電話紀錄附卷可參，故應不構成累犯
    ，併予敘明。爰審酌被告歷經毒品戒斷之保安處分程序，復
    有毒品前科（參前揭紀錄表），仍未能徹底戒除毒癮，顯見
    其意志不堅，有違政府訂定毒品危害防制條例之美意，惟施
    用毒品為自戕行為及犯後態度尚可等一切情狀，量處如主文
    所示之刑。
據上論斷，應依刑事訴訟法第273 條之1 第1 項、第299 條第1
項前段，毒品危害防制條例第10條第1項、刑法第11條前段，判
決如主文。
本案經檢察官甲○○到庭執行職務。
中   華    民     國     98    年    2   月     10    日
                  刑事第十一庭    法  官  劉敏芳
以上正本證明與原本無異。
如不服本判決，應於收受送達後10日內向本院提出上訴書狀（應
敘述具體理由並按他造當事人之人數附繕本）。
上訴書狀如未敘述理由，應於上訴期間屆滿後20日內補提理由書
於本院。「切勿逕送上級法院」
                                   書記官  陳錫威
中    華    民    國    98    年     2    月    10    日
附錄本案論罪法條：
毒品危害防制條例第10條第1項：
施用第一級毒品者，處6月以上5年以下有期徒刑。


司法院資訊處製作；財團法人民間司法改革基金會備份。
